【裁判字號】    89,訴,1126
【裁判日期】    890612
【裁判案由】    偽造文書
【裁判全文】
臺灣臺中地方法院刑事判決                        八十九年度訴字第一一二六號
    公  訴  人  臺灣臺中地方法院檢察署檢察官
    被      告  甲○○
右列被告因偽造文書案件，經檢察官提起公訴（八十九年度偵字第三五八四號），本
院判決如左：
    主  文
甲○○連續行使偽造私文書，足以生損害於他人，處有期徒刑拾月。
    事  實
一、甲○○曾於民國八十五年間因犯過失傷害案件，經本院判處有期徒刑四月，如易
    科罰金，以三百元折算一日，嗣經上訴臺灣高等法院臺中分院遭駁回，並緩刑二
    年確定。邱某與乙○○原為男女朋友關係，並於八十八年八月間起同居於臺中縣
    豐原市○○路一五一號二樓Ａ５室，因手頭拮据，需款週轉，邱某竟基於意圖為
    自己不法之所有之概括犯意，利用與乙○○同居之機會，持曾女從房東處取得因
    同居關係交付之房門鑰匙一支作為工具（起訴書誤載為以另外複製之鑰匙為工具
    ），連續於八十八年十二月七日上午十一時許、八十八年十二月十日上午十一時
    許及八十八年十二月十八日下午三時許，三次潛入乙○○之前開住處，從櫃內私
    自取出乙○○之彰化銀行帳號0000000000號存摺一本及刻有「乙○○
    」三字之印章一枚，前往位於臺中縣豐原市之彰化銀行豐原分行，分別偽填日期
    、存摺帳號0000000000，及金額依序為新臺幣（下同）二萬元、二萬
    元、十七萬元之取款憑條三張（原本現存放於上開銀行內），並在其上盜蓋乙○
    ○之印章，前後共三枚，連同前開存摺持以行使交付向該分行不知情之經辦職員
    領取上述款項，致該分行之經辦職員陷於錯誤，如數交付，得逞後為免事跡敗露
    ，再將前揭存摺、印章放回原處，足生損害於乙○○及彰化銀行豐原分行。嗣乙
    ○○於八十八年十二月二十二日上午十時許，前往前揭彰化銀行豐原分行提款時
    發現其存款已被盜領一空，始查悉上情。
二、案經臺中縣警察局移送臺灣臺中地方法院檢察署檢察官偵查起訴。
    理  由
一、右揭犯罪事實業據被告甲○○供認不諱，核與被害人乙○○指述之情節相符，並
    有被告盜領款項之錄影帶一捲扣案可資佐證，及現場相片一幀、贓物領據一紙、
    提款單影本三張附卷可稽，事證明確，被告犯行洵堪認定。
二、按取款憑條，係銀行為便利存款人取款所印製之定型化表格，存款人或其代理人
    填載後即交由銀行審查，審查無誤，銀行即依取款憑條所載之款項交付存款人或
    其代理人，並將取款憑條予以留存，以備查核，依其性質為私文書之一種。核被
    告所為，係犯刑法第二百十六條、第二百十條、第三百三十九條第一項之行使偽
    造私文書罪、詐欺取財罪。被告盜用印章之行為，係偽造私文書之階段行為，又
    偽造私文書後持以行使，其偽造之低度行為，復為行使之高度行為所吸收，均不
    另論罪。而被告所犯上開詐欺取財罪及行使偽造私文書罪間有方法與結果之牽連
    犯關係，應依刑法第五十五條後段之規定從一重之行使偽造私文書罪應斷。又被
    告先後三次行使偽造私文書之犯行，時間緊接，犯意概括，所犯構成要件相同，
    為連續犯，依刑法第五十六條規定以一罪論，並加重其刑。查被告已有犯罪紀錄
    ，有臺灣臺中地方法院檢察署刑案資料查註紀錄表及被告全國前案紀錄表各一份
    在卷可稽，竟不思悔悟，痛改前非，僅因經濟狀況不佳，即萌生貪念，利用與被
    害人同居之機會，提領他人存款金額達二十一萬元之多，顯見其法紀觀念淡薄，
    且嚴重漠視他人之財產權利。爰審酌被告所獲取之財物金額非少，事後坦承犯行
    ，態度尚稱良好，且當庭表示願意償還被害人之款項，及其他犯罪之動機、目的
    、手段等一切情狀，量處如主文所示之刑，藉資懲儆。另上開彰化銀行豐原分行
    存摺取款憑條三紙，雖係被告所偽造之私文書，但已交付該銀行存查，已非被告
    所有之物，故不予宣告沒收。至取款憑條上「乙○○」之印文，共計三枚，係被
    告盜用真正印章所蓋之印文，並非偽造印章之印文，不在刑法第二百十九條所規
    定應沒收之列，故亦不予宣告沒收，併此敘明。
三、(一)公訴意旨另以：被告於上開時地，趁被害人乙○○不備，竊取其所有之存摺、
    印章，並盜領其存放於彰化銀行豐原分行之款項合計二十一萬元花用，因認被告
    另涉有刑法第三百二十條第一項之竊盜罪嫌。
    (二)按犯罪事實應依證據認定之，無證據不得推定其犯罪事實。又不能證明被告犯
    罪者，應諭知無罪之判決，刑事訴訟法第一百五十四條、第三百零一條第一項定
    有明文。又刑事訴訟法上所謂認定犯罪事實之證據，係指足以認定被告確有犯罪
    行為之積極證據而言，該項證據自須適合於被告犯罪事實之認定，始得採為斷罪
    資料（參照最高法院二十九年上字第三一０五號判例），再按事實之認定，應憑
    證據，如未能發現相當證據，或證據不足以證明，自不得以推測或擬制之方法，
    以為裁判基礎（參照最高法院四十年台上字第八六號判例）。
    (三)訊據被告堅決否認涉有右揭竊取被害人乙○○所有之存摺、印章之犯行，辯稱
    ：伊每次領完錢均將存摺、印章放回原位等語。經查，被害人乙○○係於八十八
    年十二月二十二日上午十時許，前往前揭彰化銀行豐原分行提款時始發現其存款
    已被盜領一情，為曾女於警訊時供述明確，被害人於案發後仍可取得存摺、印章
    到銀行提款，可見系爭之存摺、印章並未為被告據為己有，此部份事實亦為起訴
    書所是認，是被告取得系爭存摺與印章，其主觀上應僅是為能冒領被害人乙○○
    存放銀行之款項，而暫時加以使用，並非有竊取該存摺、印章之意圖，至為明顯
    ，其前揭辯解應屬信而有徵。再者，被告係偽造乙○○之取款憑條，持向彰化銀
    行豐原分行施詐，使該行經辦人員陷於錯誤，而向該行詐取乙○○名義之存款，
    則被告詐取財物之對象為該彰化銀行豐原分行，其直接被害人應為該彰化銀行豐
    原分行並非乙○○，亦即就詐欺取材部分乙○○並非被害人，被告之所以取得二
    十一萬元乃詐欺取財之結果，而非竊盜之結果，本件並無被告竊取乙○○存放於
    彰化銀行豐原分行財物之問題，被告此部份行為亦不構成竊盜罪。此外，復查無
    其他積極之證據足以證明被告有前開竊盜犯行，依照首揭說明，自無從令被告負
    本件竊盜之罪責，惟公訴人認被告所涉本部份犯行，與上開被告經論科刑之偽造
    文書等犯行，有牽連犯之裁判上一罪關係，爰不另為無罪之諭知。
據上論斷，應依刑事訴訟法第二百九十九條第一項前段、刑法第五十六條、第二百十
六條、第二百十條、第三百三十九條第一項、第五十五條、罰金罰鍰提高標準條例第
一條前段，判決如主文。
中      華      民      國    八十九    年      六      月     十二     日
                              臺灣臺中地方法院刑事第七庭
                                  法  官   劉  錫  賢
右正本證明與原本無異。
如不服本判決，應於判決送達後十日內向本院提出上訴狀（應附繕本），上訴於臺灣
高等法院臺中分院。
                                  書記官
中      華      民      國    八十九    年      六      月     十二     日
附錄：
刑法第二百十條：偽造、變造私文書，足以生損害於公眾或他人者，處五年以下有期
徒刑。
刑法第二百十六條：行使第二百十條至第二百十五條之文書者，依偽造、變造文書或
登載不實事項或使登載不實事項之規定處斷。
刑法第三百三十九條第一項：意圖為自己或第三人不法之所有，以詐術使人將本人或
第三人之物交付者，處五年以下有期徒刑、拘役或科或併科一千元以下罰金。


司法院資訊處製作；財團法人民間司法改革基金會備份。
